最高法院刑事判決　　　　　　　　　　　　　　　九十一年度台上字第六八六八號
　　上　訴　人　甲○○
　　選任辯護人　楊志航律師
右上訴人因業務過失致人於死案件，不服台灣高等法院台中分院中華民國八十九年九
月十一日第二審判決（八十九年度交上訴字第九二二號，起訴案號：台灣苗栗地方法
院檢察署八十八年度偵字第二四五一號），提起上訴，本院判決如左：
    主  文
原判決撤銷，發回台灣高等法院台中分院。
    理  由
本件原判決認定上訴人甲○○係台北縣三芝鄉○○街二十七號力峰貨運有限公司之司
機，為從事駕駛業務之人。於民國八十七年十二月十日二十二時許，駕駛車牌號碼Ｍ
Ｖ｜一九六號之聯結車（曳引車），沿苗栗縣台六線公路苗栗往大湖方向行駛，駛至
公館鄉台六線二十公里三百公尺處之彎道時，其本應注意汽車在雙向二車道行駛時，
在劃有分向限制線之路段不得駛入對向之來車道內，且汽車行駛時，駕駛人不得超重
載運，並應注意車前狀況隨時採取必要之安全措施。而依當時情形，天候良好，並無
不能注意之情形，竟疏未注意，猶貿然以接近限速之五十公里高速行駛，並跨越雙黃
線行駛而駛過來車道。致對向沿台六線大湖往苗栗方向，由被害人羅際光酒後駕駛之
車號Ｗ五｜五六四○號小貨車，判斷不及而無法正確閃避應變，該小貨車因而在對向
車道撞及該聯結車，羅際光因而車毀，並受有腦挫傷、出血、顱面開放創等傷害。經
送醫後延至同日二十二時十五分許不治死亡等情。因而撤銷第一審判決，改判仍論處
上訴人從事業務之人，因業務上之過失致人於死罪刑。固非無見。
惟查，(一)、原判決理由（第一段之(五)）論述，依道路交通安全規則第九十三條第四款
規定，汽車行經彎道應減速，作隨時停車之準備；復謂上訴人「甫出彎道猶以接近限
速之高速行駛」（見原判決第六頁第十四行）云云，但其事實欄記載，上訴人「駛
至公館鄉台六線二十公里三百公尺處之彎道時」一語（見原判決第一頁第十七行），
究竟上訴人肇事時係在彎道內，抑或已駛出彎道；且其事實欄亦未記載上訴人有何駛
往彎道未減速慢行之疏誤。原判決前後認定不一致，自屬理由矛盾之違誤。(二)、原判
決依憑告訴人黃惠琴於偵查中指稱「該處係彎道，而且下坡，路邊護欄縮小，所以轉
彎過來的車子，一定會超越中心線」等語在卷（見相驗卷第十三頁），及告訴人所補
提之四張相片（見同上卷第四十七頁），明顯均可見有煞車痕跡，且有跨越對向車道
行駛之輪痕甚明確等情，認定上訴人駕車跨越雙黃線，駛入來車道與死者罹際光之小
貨車相撞肇事。但黃惠琴於本件事故發生時並不在場，所言係事後推測之詞；另核閱
上述照片所示，路面上輪胎壓痕固有靠近雙黃線，但尚未能明確顯示上訴人之聯結車
係侵入來車道後再駛回自己車道，何況上訴人一再否認該輪胎壓痕係其聯結車煞車所
造成。究竟實情如何，原審未予釐清，其上述論斷逕認上訴人駕駛跨越雙黃線，尚嫌
率斷，自屬未盡調查能事。(三)、卷宗內之筆錄及其他文書可為證據者，應向被告宣讀
或告以要旨，使其明白辯論之機會，刑事訴訟法第一百六十五條第一項定有明文。依
原審八十九年八月三十日審判筆錄記載，該法院於審理期日訊問上訴人而提示上訴人
有關證人筆錄及勘驗筆錄、鑑定書等文書時，僅為「提示」而已，並未宣讀其內容或
告以要旨，未踐行上述法定程序，自係應於審判期日調查之證據而未予調查之違法，
其採為論罪之基礎，判決當然違背法令。上訴人上訴意旨，指摘原判決不當，非無理
由，應認有發回更審之原因。
據上論結，應依刑事訴訟法第三百九十七條、第四百零一條，判決如主文。
中      華      民      國    九十一    年     十二     月      五      日
                              最高法院刑事第六庭
                                  審判長法官  吳  雄  銘
                                        法官  池  啟  明
                                        法官  石  木  欽
                                        法官  郭  毓  洲
                                        法官  吳  三  龍
      右正本證明與原本無異
                                              書  記  官
中      華      民      國    九十一    年     十二     月      九      日
